【裁判字號】    89,訴,1388
【裁判日期】    890926
【裁判案由】    清償借款
【裁判全文】
臺灣高雄地方法院民事判決  八十九年度訴字第一三八八號
    原      告  高雄銀行股份有限公司
    法定代理人  乙○○
    訴訟代理人  甲○○
    被      告  丁○○
                              .
    被      告  戊○○        .
                              .
    被      告  丙○○        .
右當事人間請求給付借款事件，本院判決如左：
    主    文
被告應連帶給付原告新台幣陸拾貳萬仟捌佰拾貳元，及自民國八十八年八月五日
起至清償日止，按年息百分九．二五計算之利息，並自民國八十八年九月五日起至清
償日止，逾期在六個月以內者，按上開利率百分之十，逾期超過六個月者，按上開利
率百分之二十計算之違約金。
訴訟費用由被告連帶負擔。
本判決於原告以新台幣貳拾萬零捌仟元為被告供擔保後，得假執行。
    事    實
甲、原告方面：
  一、聲明：求為判決除假執行擔保金額外，如主文所示。
  二、陳述略稱：被告丁○○以其餘被告戊○○、丙○○為連帶保證人，於民國八十
      七年一月二十一日向原告借款新台幣（下同）壹拾伍萬元，約定自八十七年一
      月二十一日起至一百零二年一月二十一日止，分一八○期按月平均攤還本息，
      如未按期給付，即喪失期限利益，全部債務視為到期。利息前三年按原告基本
      放款利率百分之八．三五加年利率百分之○．九計算，第四年起按原告基本放
      款利率加年利率百率百之一計算（因尚被告丁○○未償還本息日為八十七年二
      月二十日尚在前三年故依年利率百分之八．三五加上年率百分之○．九，即為
      百分之九．二五計算利息）；又如逾期清償，在六個月以內者，按上開利率百
      分之十，超過六個月者，按上開利率百分之二十計付違約金。詎被告丁○○自
      八十七年二月二十日起即未按期攤還，經原告聲請鈞院拍賣抵押物，扣除執行
      費後獲分配新台幣壹佰壹拾萬零肆仟佰拾伍元，經扣抵至八十八年八月四
      日止之利息、違約金分別為貳拾萬零玖佰伍拾貳元、萬壹仟零玖拾壹元後，
      本金部分獲償捌拾柒萬壹仟零玖拾壹元，是被告丁○○尚欠如主文所之本金、
      利息及違約金尚未清償，屢經催討，均置之不理，而被告戊○○、丙○○為連
      帶保證人，依法應負連帶清償之責，為此爰依消費借貸及連帶保證契約提起本
      件訴訟。
  三、證據：提出借據、貸款清償查詢單、利率變動表、對帳單各一件、戶籍謄本三
      件為證。
乙、被告方面：
  一、被告丁○○、戊○○未於言詞辯論期日到場，亦未提出書狀作何聲明或陳述。
  二、被告丙○○其未於言詞辯論期日到場，據其以前到場所為陳述略謂：
    (一)、聲明：請求判決駁回原告之訴，訴訟費用由原告負擔。
    (二)、陳述略稱：借據上的簽名是我簽的，我同意清償，但現在沒有能力清償。
    理    由
一、本件被告丁○○、戊○○、丙○○均未於言詞辯論期日到場，核無民事訴訟法第
    三百八十六條所列各款情形，爰依原告之聲請，由其一造辯論而為判決。
二、本件原告主張：被告丁○○以被告戊○○、丙○○為連帶保證人，於八十七年一
    月二十一日向原告借款十五萬元，約定自八十七年一月二十一日起至一百零二年
    一月二十一日止，分一八○期按月平均攤還本息，如未按期給付，即喪失期限利
    益，全部債務視為到期。利息前三年按原告基本放款利率百分之八．三五加年利
    率百分之○．九計算，第四年起按原告基本放款利率加年利率百率百之一計算（
    因尚被告丁○○未償還本息日為八十七年二月二十日尚在前三年故依年利率百分
    之八．三五加上年率百分之○．九，即為百分之九．二五計算利息）；又如逾期
    清償，在六個月以內者，按上開利率百分之十，超過六個月者，按上開利率百分
    之二十計付違約金。詎被告丁○○自八十七年二月二十日起即未按期攤還，經原
    告聲請鈞院拍賣抵押物，扣除執行費後獲分配新台幣一百十一萬四千三百三十五
    元，經扣抵至八十八年八月四日止之利息、違約金分別為二十二萬九百五十二元
    、三萬一千零九十一元後，本金部分獲償八十七萬一千零九十一元，是被告丁○○尚欠如主文所之本金、利息及違約金尚未清償之事實，已據其提出借據、貸款
    清償查詢單、利率變動表、對帳單為證，核屬相符，被告丙○○亦自認「借據上
    之簽名確實是我所簽的。我同意清償」等語（見本院八十九年七月二十四日準備
    程序筆錄），自堪信為真實。而被告丁○○、戊○○、丙○○經合法通知，均未
    於言詞辯論期日到庭爭執，丁○○、戊○○亦未提出書狀作何聲明或陳述，原告
    之主張自堪信為真實。
三、按稱消費借貸者，謂當事人約定，一方移轉金錢或其他代替物之所有權於他方，
    而他方以種類品質、數量相同之物返還之契約（八十八年四月二十一日修正而於
    八十九年五月五日施行之修正民法債編就民法第四百七十四條雖有修正，惟依八
    十八年四月二十一日修正而於八十九年五月五日施行之修正民法債編施行法第一
    條後段規定，本件是在債編修正施行前發生之債，且該施行法亦無溯及既往之特
    別規定，故不適用修正施行後之民法第四百七十四條之規定）。借用人應於約定
    期限內，返還與借用物種類、品質、數量相同之物。遲延之債務，以支付金錢為
    標的者，債權人得請求依法定利率計算之遲延利息。但約定利率較高者，仍從其
    約定利率。當事人得約定債務人不履行債務債務時，應支付違約金。民法第四百
    七十四條、第四百七十八條、第二百三十三條第一項、第二百五十條第一項分別
    定有明文。又保證債務之所謂連帶，係指保證人與主債務人負同一之債，對於債
    權人各負全部給付之責任，此就民法第二百七十二條第一項規定連帶連帶債務之
    文義參照觀之甚明。故連帶保證與普通保證不同，縱使無民法第七百四十六條所
    揭示之情形，亦不得主張同法第七百四十五條關於先訴抗辯權之權利，此經最高
    法院著有四十五年台上字第一四二六號民事判例可資參照。
四、本件被告丁○○與原告訂立消費借貸契約，係消費借貸契約之借款人，被告戊○○、丙○○則為連帶保證人。茲被告丁○○尚欠原告如主文所示之本金、利息及
    違約金未清償之事實，從而原告依消費借貸及連帶保證契約之法律關係，請求被
    告連帶給付，即屬正當，應予准許。
五、原告陳明供擔保，請求告假執行，經核無不合，酌定相當擔保金額准許之。
六、據上結論，本件原告之訴為有理由，依民事訴訟法第三百八十五條第一項前段、
    第八十五條第二項、第三百九十條第二項，判決如主文。
中      華      民      國    八十九    年      九      月    二十六    日
                              臺灣高雄地方法院民事第六庭
~B審判長法官  陳明富
~B法      官  吳文婷
~B法      官  曾吉雄
右為正本係照原本作成。
如對本判決上訴，須於判決送達後廿日內向本院提出上訴狀。
中      華      民      國    八十九    年      九      月    二十六    日
~B法院書記官  林國龍


司法院資訊處製作；財團法人民間司法改革基金會備份。
